【裁判字號】    91,易,3229
【裁判日期】    920331
【裁判案由】    妨害自由
【裁判全文】
臺灣板橋地方法院刑事判決                        九十一年度易字第三二二九號
    公  訴  人  臺灣板橋地方法院檢察署檢察官
    被      告  丁○○
                戊○○
                丙○○
                丑○○
    右四人共同
    選任辯護人  張景豐律師
    被      告  乙○○
右列被告等因妨害自由案件，經檢察官提起公訴（九十一年度偵字第一一六四九號）
，本院判決如左：
    主  文
丁○○、戊○○、丙○○、丑○○、乙○○均無罪。
    理  由
一、公訴意旨略以：丁○○與癸○○（所涉詐欺部分另案偵辦）係朋友關係，民國九
    十一年初，癸○○得知丁○○擬擴充營業，亟需承租市場攤位，遂邀同壬○○（
    詐欺部分另行偵辦）假冒「黃進誠」，由癸○○向丁○○稱可向「黃進誠」承租
    座落於苗栗縣竹南鎮○○街六八號之竹南市場攤位第一、二、四、五、六、七、
    八格，丁○○遂於同年一月二十八日，將定金新臺幣（下同）五十萬元匯入癸○○合作金庫海山支庫0000000000000帳號內，嗣丁○○、癸○○、
    及由壬○○假冒「黃進誠」身分，於九十一年三月十三日，在臺北縣板橋市○○
    路○段一八二巷七弄一九號簽立租賃契約後，丁○○即於同年三月十五日將一年
    之租金六百萬元匯入上開帳戶內。惟壬○○及癸○○得款後即避不見面，丁○○
    發覺受騙上當，心有未甘，經友人在板橋地區打探後，得知壬○○之姊辛○○住
    處，乃於同年三月二十一日透過辛○○與壬○○聯絡，隨後壬○○與丁○○相約
    於同日上午九時許，在臺北縣板橋市○○路○段一八二巷七弄前之停車場見面，
    丁○○另召同投資攤位之戊○○、丙○○、丑○○等人一起前往，雙方分抵上開
    停車場後，丁○○表示要另覓適當地點洽商如何處理，雙方遂又改赴丁○○位於
    臺北縣蘆洲市○○街一三九號之辦公室商談解決方式。詎雙方於同日上午九時許
    抵達上址辦公室後，丁○○竟夥同戊○○、丙○○、丑○○及隨後到場之乙○○
    ，基於共同犯意之聯絡，要求壬○○簽立坦承施詐與承諾限期解決之切結書，且
    由丁○○向壬○○脅迫稱「如有不從即打斷腿並抓至觀音山上活埋！」，戊○○
    、丙○○、丑○○及乙○○則在場為丁○○助勢，致壬○○心生恐懼，而依其所
    命簽署切結書乙紙，乙○○並命壬○○手持身分證任其等拍攝相片兩幀而行無義
    務之事。嗣因壬○○向警報案，始循線偵悉上情。因認被告丁○○、戊○○、丙○○、丑○○及乙○○五人所為，皆涉犯刑法第三百零五條恐嚇危害安全罪嫌及
    第三百零四條第一項之以脅迫方式使人行無義務之事之強制罪嫌云云。
二、按犯罪事實應依證據認定之，無證據不得推定其犯罪事實。又不能證明被告犯罪
    者，應諭知無罪之判決。刑事訴訟法第一百五十四條、第三百零一條第一項前段
    分別定有明文。又犯罪事實之認定，應憑真實之證據，倘證據是否真實尚欠明確
    ，自難以擬制推測之方法，為其判斷之基礎，而認定犯罪事實之證據係指足以認
    定被告確有犯罪行為之積極證據而言，該項證據自須適合於被告犯罪事實之認定
    ，始得採為斷罪資料，最高法院五十三年度臺上字第六五六號、二十九年度上字
    第三一○五號判例可資參照。且刑事訴訟上證明之資料，無論其為直接或間接證
    據，均須達於通常一般之人均不致有所懷疑，而得確信其為真實之程度，始得據
    為有罪之認定，若其關於被告是否犯罪之證明未能達此程度，而有合理懷疑之存
    在，致使無從形成有罪之確信，根據「罪證有疑，利於被告」之證據法則，即不
    得遽為不利被告之認定，最高法院七十六年度臺上字第四九八六號判例亦可稽。
    末按告訴人之告訴，係以使被告受刑事訴追為目的，是其陳述是否與事實相符，
    仍應調查其他證據以資審認，最高法院五十二年臺上字第一三○○號判例明揭此
    旨。
三、訊據被告丁○○、戊○○、丙○○、丑○○、乙○○皆堅詞否認有何公訴人所指
    之恐嚇危害告訴人安全及以脅迫方式使告訴人行無義務之事之強制犯行，被告丁○○辯稱：因伊與丙○○、丑○○欲承租市場攤位，癸○○與自稱黃進誠之告訴
    人即聯合向伊佯稱：竹南攤位係黃進誠承租，欲以一年六百六十萬之租金轉租予
    伊，並約定於九十一年三月十三日，在癸○○位於板橋市○○路○段一八二巷七
    弄十九號之公司簽約，當日告訴人係冒用黃進誠之名字簽約，簽約完畢後告訴人
    即先行離開，後伊於九十一年三月十三日前某日，先交付五十萬元訂金予癸○○
    ，後以提款卡轉帳六萬元予癸○○，同月十五日復匯款六百萬元予癸○○，總計
    交付癸○○六百五十六萬五千一百元，同日晚上伊前往癸○○公司找癸○○，但
    癸○○公司關門，伊詢問公司旁邊之排骨湯老闆，該老闆表示癸○○已搬走，伊
    即開始尋找癸○○及冒名黃進誠之告訴人，伊詢問癸○○之友人表示是否有位名
    叫黃進誠之男子，該友人表示黃進誠可能以賣水為業，後伊前往癸○○公司附近
    之檳榔攤詢問，該檳榔攤老闆表示賣水之電話、地址貼在水桶上，並將電話、地
    址抄給伊，伊依照地址去找，但已搬走，伊再依電話打電話予告訴人假裝為公家
    機關想向告訴人買水，並約告訴人見面以確認告訴人是否係與伊簽署合約自稱為
    黃進誠之人，但約定當日告訴人未前來約定地點，後伊再詢問癸○○友人，賣水
    之人居住何處，該友人表示賣水之人之姊姊居住板橋市○○街九六巷一號或三號
    二樓，九十一年三月二十一日上午，伊即直接前往上址找尋告訴人之姐姐，伊向
    告訴人之姐姐說明情形，但告訴人之姐姐表示不知道，伊即離開，過十分鐘左右
    ，告訴人即主動打電話予伊，並約在板橋市○○路○段一八二巷七弄癸○○辦公
    室旁邊之停車場會面，伊即與弟弟戊○○及合夥購買市場攤位之丙○○、丑○○
    一同過去，過去後，告訴人即表示至伊位於蘆洲市○○街一三九號之公司商談，
    告訴人表示為免跟車跟丟，即乘坐伊駕駛之車輛，告訴人自己之車輛則由丑○○
    駕駛，到達伊位於蘆洲市○○街一三九號之公司後，因告訴人與癸○○欠伊錢，
    伊請告訴人一同至海山分局說明，但告訴人表示會處理，不要告他，並表示其姐
    夫在松山分局三組當小組長，其姐夫會來處理，伊即在上址等侯，但從早上到下
    午，告訴人姐夫均未前來，等到晚上，伊即請教有法律常識之乙○○，乙○○於
    晚上六、七時許即前來上址，乙○○表示直接將告訴人送至派出所即可，但告訴
    人要求不要送至派出所，並表示隔天會跟伊處理，伊同意，但乙○○怕告訴人反
    悔，遂建議告訴人寫切結書，告訴人表示同意，並簽署一份切結書，後乙○○建
    議告訴人打電話回家，請其家人來接告訴人回去，但告訴人家人不來，乙○○即
    建議照相，證明告訴人未遭毆打，剛好乙○○車上有照相機，即請告訴人手持身
    分證照相，之後告訴人即自行開車回去等語；被告戊○○則辯稱：九十一年三月
    二十一日當日早上，告訴人打電話予伊哥哥丁○○約在板橋市停車場那邊會面，
    伊與丁○○即過去，過去時丙○○、丑○○亦在場，在停車場伊表示不方便談，
    即改在丁○○位於蘆洲市○○街一三九號之公司商談，當時告訴人駕駛乙部發財
    車，告訴人表示要乘坐丁○○駕駛之車輛，以免跟車跟丟，告訴人即乘坐丁○○
    駕駛之車輛，丑○○則駕駛告訴人之車輛，過去上述丁○○公司後，告訴人表示
    其姐夫在松山分局當小隊長，要聯絡其姐夫到場處理，但等到下午，告訴人姐夫
    一直未前來，等到下午五時左右，伊即先行離開，簽署切結書及照相時伊均未在
    場等語；被告丙○○辯稱：丁○○打電話表示聯絡到詐騙伊之人，叫伊前往板橋
    市一停車場，伊即與丑○○過去，過去時，伊與丁○○、戊○○、丑○○及告訴
    人即商談癸○○詐騙六百多萬元之情事，後告訴人表示到丁○○位於蘆洲市○○
    街一三九號之批發衣服公司商談，之後即至上址商談，然商談無結果，伊於下午
    三時許即先行離去等語；被告丑○○辯稱：丁○○打電話表示找到告訴人，伊即
    聯絡丙○○一同過去板橋市某停車場，伊本要將告訴人送警處理，但告訴人表示
    不要這樣，另找一個地方，後來即到丁○○位於蘆洲市○○街一三九號之公司商
    談，告訴人表示蘆洲路況不熟，請伊幫忙駕駛其開來之車輛，由其乘坐丁○○駕
    駛之車輛，後即由伊駕駛告訴人之車輛前往丁○○位於蘆洲市○○街一三九號之
    公司，到達該公司後，因伊係從事成衣批發之行業，有人至該處補貨，伊即忙進
    忙出，之後發生何事伊均不知等語；被告乙○○則以：伊係律師事務所之法務，
    九十一年三月二十一日當日下午四時許，丁○○打電話予伊表示告訴人冒充黃進
    誠名字，偽造乙份假租賃契約書，詐騙其六百多萬，問伊如何處理，伊表示此事
    為詐欺，直接至蘆洲派出所報案即可，丁○○表示尚與告訴人在上址協調中，後
    五時許，丁○○又打電話予伊，伊表示下班再繞過去，到達上址時已經係晚上六
    時許，伊表示從早上協調到現在為何還無結果，告訴人表示在等其姐夫庚○○，
    庚○○在松山分局三組當偵查員或小隊長，但庚○○一直未到場，後告訴人表示
    隔天晚上還會到上址協調，丁○○即表示告訴人無確實保證，要求寫切結書，告
    訴人本表示不會寫，叫伊幫忙擬稿，伊表示此為個人誠意，應自行書寫，故告訴
    人即自行書寫，該段期間進出之攤販很多，有人表示如告訴人受傷，告訴人會誣
    指係遭丁○○傷害，提議要幫告訴人照相，剛好伊車上有相機，伊即經過告訴人
    同意，幫告訴人照相三張，其一一張閃光不對，另一張胸前未持身分證，餘一張
    胸前則持身分證表示告訴人名為壬○○等語置辯。而公訴人認被告丁○○、戊○○、丙○○、丑○○、乙○○涉有前開恐嚇及強制之犯行，無非係以告訴人之指
    述、證人即告訴人之配偶子○○之證述，及依卷附告訴人手持身分證之相片二幀
    所示之情，告訴人並非罪犯，然竟受人擺佈遭受他人為如上之照片，足認告訴人
    當時確係處於不自由狀態，則其所簽立之切結書，亦係立於不自由之情況等情為
    其論據基礎。經查：
（一）告訴人確曾於九十一年三月十三日，在訴外人癸○○位於臺北縣板橋市○○路
      ○段一八二巷七弄十九號之辦公室內，在房屋租賃契約書上簽署「黃進誠」之
      名字，斯時被告丁○○亦在場乙節，為告訴人所是承（詳臺灣板橋地方法院檢
      察署九十一年度他字第二八二八號偵查卷宗第一頁反面、本院九十一年十二月
      五日訊問筆錄），復有房屋租賃契約書在卷可稽（附於臺灣板橋地方法院檢察
      署九十一年度偵字第一一六四九號偵查卷宗第八八頁），此部分自堪以認定。
      至告訴人固陳稱：因癸○○表示與其太太吵架，要伊在房屋租賃契約書上簽署
      黃進誠之名字以取信其太太，讓其太太以為黃進誠欲將市場攤位讓予其營業云
      云（詳本院九十一年十二月五日訊問筆錄），惟其核與其於警訊中陳稱：伊係
      以送水為業，伊客戶癸○○要求伊將水送至板橋市○○路○段一八二巷七弄十
      九號公司，到達後，現場有癸○○、被告丁○○及另一名不詳姓名之男子，癸○○拿出房屋租賃契約書表示契約書上之出租人黃進誠有事無法趕到，麻煩伊
      代簽，並稱該契約書無任何法律責任，不會害伊，伊不疑有詐，即代簽黃進誠
      之名字等語不符（詳上開九十一年度偵字第一一六四九號偵查卷宗第九頁反面
      ），且倘出租人黃進誠有事無法趕到，則應等待黃進誠本人到場始能簽署房屋
      租賃契約書，焉有由非黃進誠本人之告訴人自行簽署黃進誠署名，且未註明代
      理之理？是以，執此足認告訴人對前開事實顯有所隱瞞。而被告丁○○嗣陸續
      交付癸○○六百五十六萬五千一百元，有臺北國際商業銀行匯款回條聯二紙在
      卷足憑（附於上開九十一年度他字第二八二八號偵查卷宗第五頁及其反面），
      從而，被告丁○○陳稱：因伊欲承租市場攤位，訴外人癸○○即與告訴人共謀
      ，由告訴人冒名黃進誠，向伊佯稱：竹南攤位係黃進誠承租，欲以一年六百六
      十萬元之租金轉租予伊等語，並約在九十一年三月十三日，在癸○○位於板橋
      市○○路○段一八二巷七弄十九號之公司簽約，嗣伊共交付癸○○六百五十六
      萬五千一百元等語，尚非無據。執此，倘告訴人真係與訴外人癸○○同謀共同
      詐騙被告丁○○六百五十六萬五千一百元，則告訴人在自由意識下，簽署切結
      書，並同意被告乙○○對其拍照，將己身之身分證持於胸前，以證明其真實姓
      名為壬○○，嗣惟恐被告丁○○報警追究其詐欺刑責，故設詞指稱遭被告丁○○、戊○○、丙○○、丑○○、乙○○恐嚇及強拍照片，藉此逼迫被告丁○○
      及亦有投資前開市場攤位之被告丙○○、丑○○不得對告訴人提出詐欺之告訴
      及不得持前開切結書要求告訴人賠償被告丁○○匯予癸○○之六百五十六萬五
      千一百元，非無可能，是以，告訴人之指述是否可信，不免令人懷疑。
（二）次者，被告丁○○、戊○○得知自稱為「黃進誠」之告訴人之姐辛○○之住處
      後，即於九十一年三月二十一日上午，前往辛○○位於臺北縣板橋市○○街九
      六巷三之一號之住處尋找告訴人，然未獲辛○○告知告訴人之住處，被告丁○○、戊○○即離去，後辛○○即以電話通知告訴人此事，告訴人遂以電話聯絡
      被告丁○○，約定在臺北縣板橋市二段一八二巷七弄癸○○辦公室前之停車場
      會面之事實，業據被告丁○○供承在卷（詳本院九十一年十二月五日訊問筆錄
      ），核與告訴人陳稱：被告丁○○帶人前往伊姐姐辛○○住處找伊，伊姐姐馬
      上打電話聯絡伊，伊馬上打電話予被告丁○○等語相符（詳上開九十一年度偵
      字第一一六四九號偵查卷宗第十頁、本院九十一年十二月五日訊問筆錄），並
      經證人辛○○於本院調查中證述：九十一年三月二十一日上午，有二名男子至
      伊住處按門鈴表示要找賣水之人，伊知道告訴人在賣水，故知悉該二名男子係
      欲找告訴人，伊表示打賣水桶子上之電話即可找到人，後來有名男子表示欲叫
      三十個人來，伊不理他，即將門關上，早上八時許，伊即打電話予告訴人，伊
      詢問告訴人該二名男子有何事，告訴人表示知道了，會與對方聯絡等語（詳本
      院九十一年十二月十九日訊問筆錄），及證人即告訴人之配偶子○○於本院調
      查中證述：九十一年三月二十一日上午，伊大姑辛○○打電話表示有人要找告
      訴人，告訴人即直接打電話與被告丁○○聯絡，之後告訴人即出門等語屬實（
      詳同日訊問筆錄），此部分自堪以認定。
（三）再者，告訴人前往約定地點與被告丁○○、戊○○、丙○○、丑○○會面後，
      告訴人雖指述遭被告丁○○、戊○○、丙○○、丑○○強押上車，並遭帶至被
      告丁○○位於蘆洲市○○街一三九號之公司內，遭恐嚇稱：「如不從即打斷腿
      並抓至觀音山活埋」，並遭強拍照片等語（詳上開偵查卷宗第七頁至第十二頁
      反面、第九八頁反面、本院九十一年十二月五日訊問筆錄），然核諸告訴人於
      經警於九十一年三月二十二日第一次訊問時係指述：伊於九十一年三月二十一
      日上午九時許，在板橋市○○路○段一八二巷七弄前，遭被告丁○○、戊○○
      、丙○○、丑○○強押伊至被告丁○○之廂型車內，當時被告丁○○係表示車
      內有木棍，要伊自行上車，不然將動手用木棍打伊，後伊即被帶至蘆洲市○○
      街一三九號，被告丁○○並叫朋友五、六人輪流看守伊，並說「如果不還錢，
      要將伊打斷腳或拖至觀音山活埋」，並要伊簽署切結書等語（詳上開偵查卷宗
      第七頁至第八頁）；經警於九十一年四月五日第二次訊問時係指述：伊於九十
      一年三月二十一日上午九時許，到達約定之地點時，見被告丁○○、戊○○、
      丙○○、丑○○手持木棍，叫伊上被告丁○○之箱型車，經載往蘆洲市○○街
      一三九號，到達後，被告丁○○要伊聯絡家人拿三百萬元來處理此契約書之問
      題，被告丁○○稱：一天不處理此事便留一天，十天不處理便留十天，十三時
      許，伊太太子○○打電話問伊為何不回家，伊向子○○表示不能回家，子○○
      叫伊將電話給對方聽，對方自稱姓吳，並表示拿錢出來處理，因伊牽連偽造文
      書，若伊不處理，即要循法律途逕並報警，子○○表示伊未欠錢，亦無偽造文
      書之情事，要告就去報警，只要讓伊回來工作，十七時許，被告丁○○又叫伊
      打電話予家人拿錢來放人，不然即叫人將伊腳打斷並抓至觀音山活埋，後被告
      丁○○叫乙位自稱為律師之男子即被告乙○○叫伊拿出身分證至胸前拍照二張
      ，並強迫伊書寫被告乙○○口述如切結書所載之內容，嗣於十九時三十分許，
      伊始經釋放返家云云（詳上開偵查卷宗第十頁至第十二頁反面），前後互核，
      足知告訴人於第一次經警訊問時，就遭被告丁○○要求聯絡家人拿出三百萬元
      處理前開情事；被告丁○○曾稱：一天不處理此事便留一天，十天不處理便留
      十天；其曾與太太子○○聯絡及遭強拍照片等情事，告訴人隻字片語皆未敘及
      ，衡情，倘有告訴人第二次警訊筆錄所指述之前開情事，何以告訴人於第一次
      制作警訊筆錄時未敘明隻字片語，反遲至案發後十五日，制作第二次警訊筆錄
      時始敘明？更何以其就究係被告丁○○表示車內有木棍，其始不得不搭乘被告
      丁○○之車輛，或係被告丁○○、戊○○、丙○○、丑○○手持木棍要求告訴
      人搭載被告丁○○之車輛，告訴人始不得不搭載被告丁○○之車輛，其指述亦
      有所不同？再觀諸告訴人於偵查中指稱：切結書係自稱為律師之被告乙○○在
      旁叫伊書寫，當時還有便衣警察在旁邊云云（詳上開偵查卷宗第九八頁反面）
      ；本院調查中指述：九十一年三月二十一日當日早上八時許，被告丁○○帶一
      大堆人至伊大姐辛○○位於板橋市○○街九六巷某號二樓之住處要找伊，伊大
      姐打電話予伊，叫伊打電話予被告丁○○，伊即打電話予被告丁○○，被告丁○○表示與癸○○有金錢糾紛，叫伊過去看一下，早上九時許，伊到達癸○○
      位於板橋市○○路○段一八二巷七弄十九號辦公室旁之停車場，被告戊○○、
      丙○○二人即持拿木棍，叫伊進被告丁○○之休旅車，被告戊○○並表示不上
      車試看看要將伊腿打斷，伊害怕不得不上車，後伊被押到蘆洲市○○街一三九
      號，被告丁○○、戊○○、丙○○、丑○○四人表示癸○○欠他們錢，叫伊拿
      錢給他們，伊表示癸○○欠你們錢，是你們的事，伊並無欠錢，被告戊○○即
      要求伊家人拿錢過來，最少要三百萬元，且要拿房契，旁邊就有一位黑黑的人
      要伊趕快打電話拿錢過來，不然就用鐵棍打斷伊之手，伊害怕即打電話回家給
      太太子○○，跟太太子○○說伊人被人家押在那邊，要三百萬元人才可以回去
      ，伊太太說伊無欠錢，要報警，被告他們即叫伊趕快將電話掛掉，等很久被告
      他們又叫伊打電話回去問太太錢籌到了沒有，伊太太還是表示要報警，並問伊
      人在哪裡，此時下午四、五時到達之被告乙○○表示：如果敢報警，就將伊抓
  到觀音山將伊腿打斷並將伊活埋，伊害怕即將電話關掉，而被告戊○○即在旁
      邊拿一支玩具手槍裝子彈表示等一下要打伊，叫伊簽切結書，並說癸○○跟他
      們契約有問題，欠六百多萬，叫伊簽二張切結書，要簽一千二百多萬，並叫伊
      將身分證放在胸口給他們拍照拍二張，被告乙○○、丁○○並表示如果不簽切
      結書，要找伊爸爸、媽媽，被告丁○○表示已經叫人查到住址，一通電話即可
      叫南部之兄弟將伊父母打一頓，問伊要去籌錢或是簽切結書，伊害怕，想說沒
      有簽不能回去，簽完之後可以去報警，故由被告乙○○在旁邊念切結書之內容
      ，由伊跟著寫，而照片係被告乙○○、戊○○、丁○○三人所照等語（詳本院
      九十一年十二月五日訊問筆錄），就到達癸○○位於板橋市○○路○段一八二
      巷七弄十九號辦公室旁之停車場時，被告戊○○有無表示不上車試看看要將告
      訴人腿打斷；係被告丁○○或係被告戊○○要求告訴人請其家人拿三百萬元過
      來解決此事；有無乙位黑黑之人向告訴人恐嚇稱：叫你家人拿錢過來，不然就
      用鐵棍打斷你之手；係被告丁○○或係被告乙○○向告訴人恐嚇稱：如果敢報
      警，就抓至觀音山活埋並將腿打斷；被告戊○○有無在旁拿一支玩具手槍裝子
      彈向告訴人嚇稱：等一下要打告訴人，要求告訴人簽署切結書；被告乙○○、
      丁○○有無恐嚇告訴人稱：如果不簽切結書，要找告訴人爸爸、媽媽，已經叫
      人查到住址，一通電話即可以叫南部之兄弟將告訴人父母打一頓；被告乙○○
      脅迫告訴人簽署切結書時，旁邊有無便衣警察在場；及照片係被告乙○○一人
      所拍或係被告乙○○、戊○○、丁○○三人所拍，告訴人之供述皆有所不同。
      再告訴人同日亦陳稱：被告戊○○曾離開一次，之後又回來，伊簽署切結書、
      照片時，被告戊○○有無在場伊不記得等語（詳同日訊問筆錄），亦與前開係
      被告戊○○在旁拿一支玩具手槍裝子彈嚇稱：等一下要打伊，要求伊簽切結書
      之指述有所歧異。況告訴人嗣於本院調查中另陳稱：當日上午，被告等人即恐
      嚇稱：「走看看」等語（詳本院九十二年二月二十七日訊問筆錄），而依經驗
      法則而論，倘告訴人於九十一年三月二十一日上午即遭被告等人恐嚇，則其理
      當立即書寫切結書及照相，以免生命、身體安危受到影響，焉可拖至晚上始書
      寫切結書及照相？是以，告訴人之指述確有與常情不符之處。
（四）另告訴人於九十一年三月二十一日當日，分別於十二時零七分三十七秒、十四
      時二十一分五十二秒、十四時二十一分五十三秒、十四時二十四分五十一秒、
      十七時二十二分三十五秒、十七時二十二分三十六秒、十八時三十六分零二秒
      、十八時三十六分零三秒時，以其使用之0000000000號行動電話，
      撥打予其現任職於臺北市政府警察局萬華分局第三組小隊長之姐夫庚○○所使
      用之0000000000之事實，業據證人庚○○於本院調查中證述無訛（
      詳本院九十一年十二月十九日訊問筆錄），並有通聯紀錄在卷可稽（附於上開
      偵查卷宗第一○三頁至第一○六頁），惟上開電話內容均未敘及其有何遭妨害
      自由或遭恐嚇之情事，亦據證人庚○○於本院調查中具結證述：當日告訴人有
      打電話予伊，但電話內容伊不記得，因為沒什麼重點，當時告訴人在電話中並
      未提到遇到麻煩或被押、被恐嚇，如果有提到，伊會馬上報警處理（詳本院九
      十一年十二月十九日訊問筆錄），依經驗法則而論，倘告訴人確有遭被告丁○○、戊○○、丙○○、丑○○妨害自由，遭被告丁○○恐嚇稱「如有不從即打
      斷腿並抓至觀音山上活埋！」，遭被告乙○○強拍照片，何以告訴人於電話中
      不明白告知或以言語暗示其在有偵查犯罪權限之警察機關任職之姐夫庚○○此
      事，反於電話中談及一些無關緊要之事宜？執此，亦可見告訴人前開指述實有
      可疑之處。
（五）又觀諸卷附切結書所載：本人壬○○因使用假名黃進誠與癸○○造假簽訂租賃
      合約書，導致丁○○先生受騙損失六百五十六萬五千一百元，今懇求丁○○先
      生勿移送警察局法辦，我必定於九十一年三月二十二日晚上八時洽商解決一事
      宜等語（附於上開偵查卷宗第三九頁），足知被告丁○○、乙○○所辯：因告
      訴人要求不要送至派出所處理，並表示隔日再處理，為恐告訴人反悔，始書寫
      該切結書等語，應堪採信。而衡情，倘告訴人確係遭被告五人脅迫始書立該切
      結書，則告訴人於該切結書內當載明如何返還其與癸○○所詐騙被告丁○○、
      丙○○、丑○○六百五十六萬五千一百元之細節，甚或簽發本票以資負責，焉
      有僅載明將於九十一年三月二十二日晚上八時協商解決該事宜之理？另依卷附
      所示之照片三幀（附於上開偵查卷宗第四○頁及本院卷內），其中二幀係告訴
      人半身之照片，另乙幀則係告訴人手持身分證之照片，固屬無疑，然因先前告
      訴人冒名黃進誠與被告丁○○簽約，為確認告訴人之真實姓名，始要求告訴人
      持其己身之身分證照相，亦與常情不違，是以被告乙○○辯稱：為確認告訴人
      名叫壬○○，始要求告訴人將身分證持於胸前拍照等語，尚非不可採信。而告
      訴人經照相斯時之神情，或係告訴人平日表現在外之神情，或係告訴人故意假
      裝之神情，亦無法以告訴人經照相斯時之神情，即遽認其係遭被告等人脅迫，
      亦屬無疑。
（六）且本院經被告丁○○、戊○○、丙○○、丑○○、乙○○及告訴人之同意後，
      函請法務部調查局對被告五人及告訴人進行測謊，經法務部調查局以控制問題
      法、混合問題法鑑定，被告丁○○稱：（一）當天渠等沒有言語威脅要對告訴
      人身體不利；（二）系爭切結書係告訴人自願簽署；（三）當天沒有人脅迫告
      訴人簽署系爭切結書，上述問題經測試均無情緒波動反應，研判未說謊；被告
      丙○○、丑○○、乙○○三人均稱：（一）當天渠沒有言語威脅要對告訴人身
      體不利；（二）渠沒有脅迫告訴人簽署系爭切結書，上述問題經測試均無情緒
      波動反應，研判未說謊；被告戊○○生理狀況不佳，經測試未獲致有效反應圖
      形，無法研判有無說謊；告訴人稱：（一）當天丁○○等人有言語威脅要對渠
      身體不利；（二）系爭切結書渠是被脅迫簽署，上述問題經測試均呈情緒波動
      反應，研判有說謊等情，亦有法務部調查局九十二年一月二十日調科參字第○
      九一○○九六○三○號測謊報告書乙紙在卷可按（附於本院卷內），更足徵被
      告五人所辯：未脅迫告訴人簽署切結書等語，應堪採信，亦足徵告訴人前開指
      述遭脅迫簽署切結書及強拍照片云云，顯與事實不符，而委無足採。
（七）至告訴人之配偶子○○於警訊中固陳稱：伊先生即告訴人於九十一年三月二十
      一日遭人押走，一開始伊並不知告訴人遭押並限制行動自由，直至中午，告訴
      人仍未返家吃飯，伊擔心故打行動電話予告訴人，始知告訴人遭押走，過一會
      ，告訴人打電話回家，伊與告訴人講沒幾句，有位自稱姓吳之男子即將電話接
      過去，要伊去籌錢處理告訴人之事，後來告訴人又打電話回來，要伊向親戚或
      兄弟姐妹借看看有無三百萬元拿去處理，告訴人才能回家，伊借不到錢，即打
      告訴人之電話向吳姓男子表示先讓告訴人回家讓其工作，才能處理此事，但吳
      姓男子不肯，一直要伊拿錢去處理，伊表示沒辦法拿那麼多錢，吳姓男子即掛
      斷電話，後來自稱律師之男子即打電話表示告訴人已簽署上開內容之切結書，
      伊愈聽愈生氣，即將電話掛斷，十七時許，伊在工作地點即遠東百貨公司七樓
      公共電話打電話予告訴人，向告訴人表示只要告訴伊是或不是即可，伊即問告
      訴人在那邊是否講話不方便，告訴人表示是，伊表示要報警，但告訴人已遭人
      恐嚇佯言要抓至觀音山活埋，要伊不要報警，約十九時三十分許，告訴人即打
      電話告知已在回家途中等語（詳九十一年度偵字第一一六四九號偵查卷宗第十
      三頁反面至第十四頁），惟其於本院調查中則證稱：因告訴人每日中午均會回
      家吃飯，但九十一年三月二十一日當日中午未回家，下午一時許，伊打電話予
      告訴人聯繫，告訴人表示事情未處理完，後對方即接過電話向伊表示：拿二、
      三百萬元過去處理事情，伊不過去，即將電話掛斷，下午二時許，伊又打第二
      通電話予告訴人，告訴人講話吱吱唔唔，對方又接過電話要伊過去處理，伊表
      示無法過去處理，後上班時間到了，伊即掛斷電話去上班，下午三、四時左右
      ，有一名自稱律師之人打電話要伊過去處理，內容大致如前所述，約下午五時
      許，伊在公司之公用電話打第三通電話予告訴人，伊向告訴人表示：不要說話
      ，回答是不是就好，伊問告訴人在那邊是否說電話不方便，告訴人回答「嗯」
      ，伊即將電話關掉，未有其他對話，後伊即跟大姑聯絡，晚上七、八時許，伊
      接到告訴人電話表示在路上準備回家，電話中告訴人與對方都未表示告訴人被
      押起來，而伊經濟能力不夠，無法籌錢，且伊在警察局亦未敘及告訴人要求伊
      向親戚或兄弟姐妹借款等語（詳本院九十一年十二月十九日訊問筆錄），而否
      認告訴人曾要求其向親戚或兄弟姐妹借款及告訴人表示講話不方便後，曾再敘
      及已遭人恐嚇佯言要抓至觀音山活埋，是以，證人子○○究有無聽聞告訴人表
      示遭人恐嚇佯言要抓至觀音山活埋等語，即有斟餘之餘地。況證人子○○電話
      中告訴人與對方皆未表示告訴人被押之證詞，亦與告訴人於本院調查中指述：
      伊被押到蘆洲市○○街一三九號後，旁邊就有一位黑黑的人要伊趕快打電話拿
      錢過來，不然就用鐵棍打斷伊之手，伊害怕打電話回家給太太子○○，跟子○○表示伊人被人家押在那邊，要三百萬元人才可以回去，子○○說伊無欠錢，
      要報警等語不符（詳本院九十一年十二月五日訊問筆錄），且告訴人與被告丁○○、丙○○、丑○○確有六百五十六萬五千一百元之金錢糾紛，已如前述，
      是以，告訴人為解決該六百五十六萬五千一百元之金錢糾紛，遂要求子○○拿
      錢來處理此事，亦難謂於法有觸。而子○○與吳姓男子及自稱律師男子通電話
      時，竟擅自將電話掛斷，且聽聞吳姓男子及自稱律師男子表示：告訴人人在那
      邊，拿二、三百萬元過來處理之電話內容時，亦未思及告訴人人身自由是否受
      拘束，亦為證人子○○所是承（詳本院九十一年十二月十九日訊問筆錄），足
      認吳姓男子及自稱律師男子為前開電話內容時，應無恐嚇告訴人或子○○之意
      甚明，否則子○○當無膽敢將電話掛斷之理。而證人子○○除前開告訴人表示
      遭人恐嚇佯言要抓至觀音山活埋之證詞外，觀其其他言詞，皆無法看出告訴人
      於當日有無遭恐嚇、脅迫簽署切結書或強拍照片之情事，準此，自不得執證人
      子○○此部分之證述，即為被告五人不利之認定。
（九）再九十一年三月二十一日當日下午，曾前往被告丁○○位於蘆洲市○○街一三
      九號公司之己○○、甲○○，均未曾目睹或聽聞告訴人遭被告丁○○、戊○○
      、丙○○、丑○○、乙○○恐嚇及強拍照片之事實，業據證人己○○於本院調
      查中具結證述：伊係在市場賣衣服，衣服則係向被告丑○○之太太宋秀瓊批發
      ，九十一年三月二十一日下午二時許，伊前往蘆洲市○○街一三九號宋秀瓊與
      被告丁○○共同使用之倉庫批發衣服，當時門未鎖，人進進出出，伊看見告訴
      人與被告丁○○、戊○○、丙○○、丑○○坐在沙發上聊天、泡茶、吃東西，
      伊即至後面倉庫補貨，補完後即與宋秀瓊在沙發那邊點數量，之後即與告訴人
      及被告等人在沙發上吃東西、聊天，一開始並無看到被告乙○○，後來天黑始
      看到被告乙○○前來，伊約下午四時許離開，但詳細時間伊不記得，在上址時
      ，並未聽到被告等人向告訴人稱：「要捉至觀音山活埋」等語（詳本院九十二
      年二月二十七日訊問筆錄）及證人甲○○於本院調查中證述：伊與被告丑○○
      係好友，當日下午二、三時許，伊騎乘機車前往上址閒逛，門沒有鎖，伊直接
      走進去，看到告訴人與被告丁○○、戊○○、丑○○在旁邊聊天，都很平常，
      不知聊什麼，伊不好打擾，即在辦公桌那邊問被告丑○○之太太生意好不好，
      過了二十分鐘伊即離開，在上址時，並未聽到被告等人向告訴人稱：「要捉至
      觀音山活埋」等語甚詳（詳同日訊問筆錄），參佐被告丁○○、戊○○、丙○○、丑○○、乙○○與告訴人商談之蘆洲市○○街一三九號，確係擺放成衣之
      處所，而其等商談所坐之綠色沙發係在一進門之左手處，該處之大門係玻璃門
      乙節，業經本院前往現場勘驗屬實，並製有勘驗筆錄及現場圖可稽（詳本院九
      十二年一月二十四日勘驗筆錄），該處既為擺放成衣之處所，則前往上址批發
      成衣之人應進出頻繁，衡情，被告丁○○、戊○○、丙○○、丑○○、乙○○
      焉有在人進人出，且顯而易見之進門處，即公然、大膽向告訴人恐嚇稱：如有
      不從即打斷腿並抓至觀音山活埋，並命告訴人簽署切結書及強拍告訴人之照片
      之理？另被告丁○○於警訊時即主動提供切結書影本及照片供警方卓參，並供
      出告訴人所謂自稱為律師之男子即係被告乙○○，此觀之被告丁○○之警訊筆
      錄即可明（詳上開偵查卷宗第十七頁反面、第十八頁），衡情，倘前開切結書
      及照片非係告訴人基於自由意識下所為，則被告丁○○將該切結書、照片及要
      求告訴人簽立切結書、照片之被告乙○○年籍資料隱瞞猶有不及，焉有主動供
      出之理？由此，更足徵被告等人所辯：並未恐嚇告訴人等語，應可採信。
四、綜上所述，被告丁○○、戊○○、丙○○、丑○○、乙○○所辯：未脅迫告訴人
    ，係告訴人自己同意始簽署切結書及照相等語，洵堪採信。此外，復查無其他積
    極證據足認被告丁○○、戊○○、丙○○、丑○○、乙○○有何公訴人所指之恐
    嚇危害安全及以脅迫方式使人行無義務之事之強制犯行，應屬不能證明被告丁○○、戊○○、丙○○、丑○○、乙○○犯罪，本院自應諭知被告丁○○、戊○○
    、丙○○、丑○○、乙○○無罪之判決。
據上論斷，應依刑事訴訟法第三百零一條第一項前段，判決如主文。
本案經檢察官黃正綱到庭執行職務。
中      華      民      國      九十二      年    三    月    三十一    日
                                  臺灣板橋地方法院刑事第四庭
                                          法  官  游  秀  雯
右正本證明與原本無異。
如不服本判決，應於判決送達後十日內，向本院提出上訴狀。
                                          書記官  張  玉  如
中      華      民      國      九十二      年    四    月      一      日


司法院資訊處製作；財團法人民間司法改革基金會備份。
